【裁判字號】    98,交抗,714
【裁判日期】    980309
【裁判案由】    違反道路交通管理處罰條例
【裁判全文】
臺灣高等法院交通事件裁定             98年度交抗字第714號
抗  告  人
即受處分人  甲○○
上列抗告人即受處分人因違反道路交通管理處罰條例案件，不服
臺灣板橋地方法院，中華民國98年2 月6 日所為裁定（97年度交
聲更字第62號），提起抗告，本院裁定如下：
    主  文
抗告駁回。
    理  由
一、原處分機關即交通部公路總局新竹區監理所中壢監理站於民
    國97 年5月20日所為之壢監裁字第裁53-C00000000號裁決處
    分意旨略稱：異議人即受處分人甲○○於97年4 月10日下午
    2 時56分許，騎乘車牌號碼QPM-875 號輕型機車，沿臺北縣
    中和市○○路○ 段行駛至與莒光路交岔路口時，因紅燈左轉
    莒光路，經臺北縣政府警察局中和分局國光派出所警員以受
    處分人有違反道路交通管理處罰條例第53條第1 項之事實當
    場攔停製單舉發，受處分人雖拒絕簽收舉發單，但已於應到
    案日期前提出陳述，經原處分機關函請原舉發機關調查後，
    仍依道路交通管理處罰條例第53條第1 項規定，於97年5 月
    20日裁處受處分人罰鍰新臺幣（下同）1800元，並記違規點
    數3 點等語。
二、異議意旨略以：97年4 月10日我騎乘機車準備由中和市○○
    路○ 段走到中和市○○路及中和市○○路口左轉莒光路，我
    的機車一路走外線，機車行經中山路、莒光路時的紅綠燈就
    變綠燈，我本來就是要走莒光路，看到莒光路變綠燈，就往
    前走，當天我行經該路口，只是時間上十分巧合，我一到莒
    光路，就變綠燈，當時警察要攔由內線直接左轉的機車，但
    是也不能連同守規矩的機車一起攔下來，我依綠燈指示行車
    ，竟仍被罰，為此，不服原處分，據此聲明異議，請求撤銷
    原處分，另為不罰之諭知云云。
三、原法院裁定略稱：異議人於前揭時、地騎乘機車有闖紅燈之
    違規行為，堪以認定，原處分機關據以援引上揭規定，裁處
    罰鍰1800元，並記違規點數3 點，於法尚無不合，應予維持
    ，本件異議為無理由，應予駁回。
四、受處分人不服原法院裁定，提起抗告意旨指稱：當時其並沒
    有闖越中山路之紅燈，其在中山路仍是綠燈時已進入中山路
    與莒光路之交叉路口，只是因為要等待隨後騎乘殘障車之女
    兒，等到其女兒到達後才一起左轉莒光路，其並沒有闖越中
    山路之紅燈，其女兒才是闖紅燈，此點於原審法院開庭時已
    經說明，但卻沒有被採信云云。
五、本院查：
（一）按汽車駕駛人，行經有燈光號誌管制之交岔路口闖紅燈者
      ，處1,800 元以上5,400 元以下罰鍰；汽車駕駛人有第53
      條情形者，除依原條款處罰鍰外，記違規點數3 點，道路
      交通管理處罰條例第53條第1 項、第63條第1 項第3 款分
      別定有明文規定；次按駕駛人駕駛汽車，應遵守道路交通
      標誌、標線、號誌之指示，道路交通安全規則第90條亦規
      定甚明。
（二）異議人於97年4 月10日下午2 時56分許，騎乘車牌號碼QP
      M- 875號輕型機車，沿臺北縣中和市○○路○ 段行駛至與
      莒光路交岔路口時，經臺北縣政府警察局中和分局員警陳
      境杉以「紅燈左轉（中山路3 段左轉莒光路）」為由摰單
      舉發乙節，有臺北縣政府警察局97年4 月10日北縣警交字
      第C00000000號舉發違反道路交通管理事件通知單1紙在卷
      可稽。
（三）異議人雖以前詞置辯；然現場目擊證人即臺北縣政府警察
      局中和分局員警陳境杉於原審97年12月16日訊問期日到庭
      結證稱：（97年4 月10日下午2 時56分在中山路、莒光路
      口闖紅燈的罰單，是否是你所舉發的？）是的（請陳述舉
      發的過程？）當時我在中和市○○路11號對面，剛好隔馬
      路相望，攔檢從中山路三段上往板橋方向行駛，到莒光路
      的時候，進行紅燈左轉的車輛，當時將異議人攔下來，當
      場開單告發，因為異議人從中山路左轉莒光路時，當時中
      山路的號誌是紅燈，異議人是紅燈左轉，所以攔停告發（
      異議人在之前的交通違規案件陳述書中，有畫壹個現場簡
      圖，依照異議人所畫的，似乎在莒光路的正對面，也有路
      ，所以系爭交叉路口，依照異議人所畫的是一個十字路口
      ，異議人並且在該圖上畫出其行向，是從中山路三段往板
      橋方向走到莒光路交叉口時，再由莒光路的右側路面直行
      莒光路，異議人並在圖上畫，她經過中山路口是綠燈，看
      起來好像是強調兩段式左轉，究竟系爭路口是否是如異議
      人所畫的呈現十字路口，而有兩段式左轉的情形可言？）
      莒光路的對面是有壹條路，但蠻窄的，是一個巷子，而且
      進入該巷約二十公尺就沒有辦法前進，是一個死巷（那在
      所謂的死巷口，要入中山路三段的路面，是有設有號誌燈
      ？）靠近巷子那面我不太確定，不過靠近莒光路那面是有
      號誌燈，而這個號誌燈是給死巷出來的人，在綠燈的情況
      下，可以前行直走莒光路（對異議人稱伊係中山路3 段號
      誌燈綠燈下前行，過了中山路、莒光路交岔路口後，而立
      於莒光路之處，因莒光路適為綠燈，故即前行，伊是莒光
      路綠燈前行，並無闖紅燈，有何意見？）莒光路的號誌燈
      當時是綠燈，中山路的號誌燈是紅燈，跟異議人說中山路
      是綠燈的情況不一樣的（你的意思是異議人是走在中山路
      上，而中山路的號誌燈是紅燈的情形下，她繼續往前走，
      而不是所謂中山路是綠燈的情形下往前走嗎？）是的等語
      綦詳在卷（見原審97年12月16日訊問筆錄）。即此，值勤
      警員陳境杉已明確受處分人當時有闖越紅燈行駛之情事無
      疑。
（四）而經原審就執勤員警陳境杉所提供本件舉發交通違規事件
      當時所攝之監視錄影內容，進行勘驗，亦發現監視錄影畫
      面起始為莒光路行向之號誌燈為紅燈（僅剩1 秒），並旋
      轉換為綠燈，原先停於莒光路上之車流乃起駛，畫面11秒
      之際，有1身著白色背心夾克之女機車騎士由畫面右上角
      （中山路上）出現，此時莒光路行向之號誌燈仍為綠燈，
      該女機車騎士併前行後左轉駛入莒光路後，為警攔停，畫
      面並顯示號牌QPM-875號等情，則異議人顯係於沿中和市
      ○○路○段前行至與莒光路交岔路口處時，在莒光路號誌
      燈綠燈下，即中山路號誌燈為紅燈情況下，仍行由中山路
      左轉駛入莒光路甚明；再核諸本件舉發交通違規事件之地
      點，即中和市○○路○段與莒光路之交岔路口，為一近似
      十字型之丁字型交岔路口（即在往板橋方向之中山路3段
      上，於經過系爭交岔路口不遠處前方尚有一與中山路垂直
      之小巷），該巷口前方之莒光路上固設有號誌燈；然異議
      人於遭舉發斯時，並未前行至該巷口處，即在中山路3段
      外側馬路上左轉駛入莒光路等情，有監視錄影翻拍相片數
      幀在卷可參，則異議人既未駛至該巷口而係在中山路3段
      上即行左轉駛入莒光路，斯時其行向仍在中山路3段上，
      自原應遵守中山路3段號誌燈之號誌（紅燈）指示，停車
      等待綠燈後，再前行至前方巷口停等該處行向所在之號誌
      燈為綠燈下，方得前行駛入莒光路，而不得逕以尚非其行
      向所在之該巷口前方之莒光路號誌燈已為綠燈即認已為綠
      燈前行，是異議人執其係綠燈前進，並非闖紅燈云云，容
      無足取。
（五）受處分人雖辯稱：當時其並沒有闖越中山路之紅燈，其在
      中山路仍是綠燈時已進入中山路與莒光路之交叉路口，只
      是因為要等待隨後騎乘殘障車之女兒，等到其女兒到達後
      才一起左轉莒光路，其並沒有闖越中山路之紅燈，其女兒
      才是闖紅燈云云。但查，縱受處分人於中山路仍為綠燈時
      已經行駛超過中山路直行方向之停止線，但因其暫時停車
      之位置仍屬於中山路，而該停車地並非待轉區（前方之死
      巷巷口方是），依規定其仍應遵行中山路方向之燈號行車
      ，方屬正辦；然查其並未於中山路為綠燈時左轉莒光路，
      直至中山路方向已轉為紅燈，莒光路方向轉變為綠燈後，
      才自中山路左轉莒光路，即屬闖越紅燈行駛，至為顯然。
      換言之，與受處分人同樣行駛中山路之車輛，如要左轉莒
      光路，只能於中山路為綠燈時才能為之；若擔心該路口為
      不規則之類似丁字路之十字交叉路口，貿然左轉將有危險
      ，亦應於中山路仍為綠燈時向前直行至前方之死巷巷口待
      轉，直至莒光路轉為綠燈時才可左轉莒光路。受處分人無
      視其自中山路左轉時，中山路之燈號已轉變為紅燈之事實
      ，僅以其越過中山路停止線時，中山路之燈號仍為綠燈，
      辯稱其本案並無闖越紅燈行駛之違規，揆諸上開說明，並
      非足採。
（六）從而，異議人於前揭時、地騎乘機車有闖紅燈之違規行為
      ，堪以認定，原處分機關據以援引上揭規定，裁處罰鍰
      1800元，並記違規點數3 點，於法尚無不合。原法院經詳
      細調查之結果，維持原處分機關之處分內容。經核原裁定
      並為違誤或不當。受處分人徒憑己意，猶執前詞提起抗告
      ，為無理由，應予駁回。
六、據上論結，應依道路交通案件處理辦法第26條，刑事訴訟法
    第412 條，裁定如主文。
中    華    民    國    98    年    3     月    9     日
            刑事第九庭審判長法  官  陳貽男
                            法  官  何信慶
                            法  官  周盈文
以上正本證明與原本無異。
不得再抗告。
                            書記官  余姿慧
中    華    民    國    98    年    3     月    9     日


司法院資訊處製作；財團法人民間司法改革基金會備份。
